【裁判字號】    98,上易,2588
【裁判日期】    981030
【裁判案由】    傷害
【裁判全文】
臺灣高等法院刑事判決                98年度上易字第2588號
上  訴  人
即  被  告  丙○○
            丁○○
            甲○○
上列上訴人等因傷害案件，不服臺灣板橋地方法院98年度易字第
1418號，中華民國98年9月3日第一審判決（起訴案號：臺灣板橋
地方法院檢察署98年度偵字第9850號），提起上訴，本院判決如
下：
    主  文
上訴駁回。
    理  由
一、按不服地方法院之第一審判決而上訴者，應向管轄第二審之
    高等法院為之。上訴書狀應敘述具體理由。上訴書狀未敘述
    上訴理由者，應於上訴期間屆滿後20日內補提理由書於原審
    法院，逾期未補提者，原審法院應定期間先命補正。第二審
    法院認為上訴書狀未敘述理由或上訴有第362條前段之情形
    者，應以判決駁回之。但其情形可以補正而未經原審法院命
    其補正者，審判長應定期間先命補正。刑事訴訟法第361條
    、第367條，分別定有明文。所謂不服第一審判決之具體理
    由，必係依據卷內既有訴訟資料或提出新事證，指摘或表明
    第一審判決有何採證認事、用法或量刑等足以影響判決本旨
    之不當或違法，而構成應予撤銷之具體事由，始克當之，例
    如：依憑證據法則具體指出所採證據何以不具證據能力，或
    依憑卷證資料，明確指出所為證據證明力之判斷如何違背經
    驗、論理法則；倘僅泛言原判決認定事實錯誤、違背法令、
    量刑失之過重或輕縱，而未依上揭意旨指出具體事由，或形
    式上雖已指出具體事由，然該事由縱使屬實，亦不足以認為
    原判決有何不當或違法者，如對於不具有調查必要性之證據
    ，法院未依聲請調查亦未說明理由，或援用證據不當，但除
    去該證據仍應為同一事實之認定，皆難謂係具體理由，俾與
    第二審上訴制度旨在請求第二審法院撤銷、變更第一審不當
    或違法之判決，以實現個案救濟之立法目的相契合，並節制
    濫行上訴，此有最高法院97年度臺上字第892號判決足資參
    照。是以上訴人之上訴書狀或補提之上訴理由書，雖有敘述
    上訴理由，惟並未具體敘述第一審判決有上述違法、不當情
    形，即與未敘述具體理由無異，其所為上訴，即不符合上訴
    之法定要件。
二、上訴人即被告丙○○、丁○○、甲○○不服原判決，提起上
    訴，其等上訴意旨略稱：
（一）告訴人即被害人乙○○於警詢陳稱：「被告丙○○、丁○○、甲○○等3人毆打乙○○時，證人林適琪人在廁所，
      待被告3人離開後，乙○○始自行至醫院就醫。」其於偵
      訊中則稱：「被告3人打暈乙○○後，由林適琪幫乙○○
      報警送醫。」而林適琪於偵訊中陳稱：「當時乙○○先去
      開門，林適琪就跟著出去，並對被告3人說：『這裡是租
      房子的，不要太大聲』」，隨後復稱：「親眼看見被告3
      人有拿木棒與安全帽毆打乙○○、林適琪2人。」可見乙○○、林適琪於警詢與偵查中之陳述並不相同。
（二）原判決記載：一般人常因時間經過，而對事件細節之記憶
      逐漸模糊、淡忘，此乃事理之常等語。則何以林適琪能夠
      指證被告3人有手持木棒及安全帽毆打乙○○與林適琪2人
      一事。
（三）原判決認被告3人僅有發票乙紙作為證明其等有購買紗布
      及藥物幫乙○○、林適琪擦拭、包紮部分，然被告3人於
      原審準備程序有補提其他證明，何以原審判決未提及被告
      3人所補提之證明。爰提起上訴，請求還被告3人清白云云
      。
三、經查：本件原審以被告丙○○、丁○○、甲○○坦承於民國
    98年3月4日凌晨1時許，前往臺北縣三重市○○○路126號5
    樓林適琪住處之陳述，及告訴人即被害人乙○○於警詢、偵
    查與原審證述，及林適琪於偵查、原審證述，與載有被害人
    乙○○受有右眼上下眼瞼瘀傷、右眼上眼瞼擦傷、右眼外側
    顏面3公分裂傷、右臉頰擦傷、右眼結膜下出血、右眼球挫
    傷、右眉眶深度裂傷5公分乘以0.5公分、右肩挫傷瘀青、雙
    手前臂多處淺擦傷等傷勢之臺北市立聯合醫院和平醫院及臺
    北縣立醫院之診斷證明書各1件（見偵查卷第24頁、第25頁
    ），暨扣案木板1片等證據，認定被告丙○○、丁○○、甲○○，於98年3月4日凌晨1時許，前往臺北縣三重市○○○
    路126號5樓林適琪住處，尋找吳俊瑋未著，而與在場之被害
    人乙○○發生爭執，被告3人即共同基於傷害人身體之犯意
    聯絡，由被告丁○○持木棒、被告甲○○持安全帽、被告謝
    王琪則以徒手方式，共同朝乙○○頭部、臉部、背部、腹部
    等處毆打，致乙○○因而受有右眼上下眼瞼瘀傷、右眼上眼
    瞼擦傷、右眼外側顏面3公分裂傷、右臉頰擦傷、右眼結膜
    下出血、右眼球挫傷、右眉眶深度裂傷5公分乘以0.5公分、
    右肩挫傷瘀青、雙手前臂多處淺擦傷等傷害之犯罪事實。被
    告丙○○、丁○○、甲○○雖一再否認有毆打乙○○之傷害
    犯行，惟原審對於被告3人所執辯詞及有利反證何以不能採
    納之理由，已析論如下：
（一）被害人乙○○於警詢證稱：「因為被告丁○○、甲○○、
      丙○○要找一位吳俊瑋，但是我不知道他在哪，所以他們
      就於98年3月4日1時許，在三重市○○○路126號5樓將我
      毆打成傷，我的額頭、右肩、雙手前臂和右眼等多處均有
      受傷。經過情形是他們3人按門鈴，我去開門時，他們3人
      就先毆打我，被告丁○○拿木棒打我頭部和臉，被告甲○○就拿安全帽打我背部，被告丙○○徒手毆打我頭部、背
      部、手臂、腹部，他們3人毆打後就問我『吳俊瑋在嗎？
      』我回答不知道後，他們3人就繼續毆打，離開之前還說
      報警沒有用，叫誰去找他們都沒有用，他們3人離開後，
      我才自行至臺北縣立醫院就醫。」等語（見偵查卷第16頁
      至第17頁背面）。嗣於偵訊時具結證稱：「98年3月4日凌
      晨1點到4、5點之間，在三重市○○○路126號5樓我朋友
      林適琪住處，當時對方十幾個人在門口按電鈴，我開門後
      ，被告3人就衝進來用木棒、安全帽打我，被告丁○○拿
      木棒、被告甲○○拿安全帽、被告丙○○徒手，往我的臉
      、手、身體、腹部毆打，對方問我『吳俊瑋人在那？』，
      吳俊瑋和我朋友林適琪住在一起，我說不知道，對方就繼
      續打我，林適琪當時在廁所，出來也被打，是林適琪報警
      的，我已經被打昏了，當時家裡只有我和林適琪2人在。
      」等語（見偵查卷第37頁）。並於原審具結證稱：「被告
      丁○○拿木板打我的頭、手臂，被告甲○○拿安全帽打我
      頭部、背部，被告丙○○用腳踢我肚子，還有打我巴掌。
      」等語（見原審卷第56頁背面）。另有被害人乙○○所提
      臺北市立聯合醫院和平醫院及臺北縣立醫院診斷證明書（
      見偵查卷第24頁、第25頁）及扣案之木板1片可資佐證（
      附於同上偵查卷第24、25頁）。而觀諸前引診斷證明書，
      其記載乙○○受有右眼上下眼瞼瘀傷、右眼上眼瞼擦傷、
      右眼外側顏面3公分裂傷、右臉頰擦傷、右眼結膜下出血
      、右眼球挫傷、右眉眶深度裂傷5公分乘以0.5公分、右肩
      挫傷瘀青、雙手前臂多處淺擦傷等傷勢，核與被害人乙○○指證被告丙○○、丁○○、甲○○3人對其傷害之經過
      情形相符。
（二）又林適琪於偵查中具結證稱：「當天我親眼看到被告3人
      打乙○○，被告3人其中一人持木棒，打到乙○○見骨頭
      流血才停止。」等語（見偵查卷第38頁）；其在原審具結
      證稱：「當天被告丁○○帶了被告丙○○、甲○○與證人
      薛仟岱，還有其他不認識的人，到臺北縣三重市○○○路
      126號5樓，他們說要找一個叫吳俊瑋的，但是吳俊瑋已經
      不住在那裡了，他們說薛仟岱的妹妺的事情，當時乙○○
      先去開門，我就跟著出去，我跟他們說這裡是租房子的，
      叫他們不要這麼大聲，他們還是很大聲說薛仟岱的妹妺被
      抓了，要交保9萬元，他們就開始打我2人，後腦被他們打
      ，打在地上，我用床單包著頭部，就流血，當時乙○○跟
      我都是在客廳被被告丁○○、丙○○、甲○○打，而被告
      丁○○拿木板打，他們3人，我有看到安全帽，有人用安
      全帽打乙○○的左邊眉毛附近，因為我也被打，所以我沒
      有看清楚是何人拿安全帽打乙○○。」等語（見原審卷第
      58頁至第59頁）。可知林適琪於案發當時確實親眼看見被
      告丁○○、丙○○、甲○○毆打乙○○，且林適琪所述被
      告3人有拿木棒、有拿安全帽毆打乙○○之經過情形，核
      與乙○○前開指訴情節仍屬相符。至於被害人乙○○於偵
      查中證稱：「林適琪當時在廁所，出來也被打。」等語（
      見偵查卷第37頁），嗣於原審審理時改證述：「我與林適
      琪去開門。」等語（見原審卷第57頁），二者略有出入，
      惟案發之當時，林適琪正從事何事，本與被告3人傷害乙○○之犯行無涉。況且，一般人常因時間經過，而對事件
      細節之記憶逐漸模糊、淡忘，此乃事理之常，要難因此而
      謂乙○○指述其當時遭被告丁○○、甲○○、丙○○毆打
      等情與事實不符。
（三）又被告丁○○、甲○○、丙○○雖提出發票，證明其等有
      購買紗布及藥物幫乙○○擦拭、包紮云云。惟此尚不足以
      證明乙○○所受傷害並非被告3人所為。另證人薛仟岱雖
      於原審證稱：「我去那裡是為了要找吳俊瑋，當時跟被告
      甲○○、丁○○、丙○○3人一起去，我到現場後，看到
      乙○○、林適琪他們2個人都受傷了，林適琪頭部用床單
      包著，乙○○臉部受傷，因為我看他們傷的滿嚴重的，我
      們就趕快去買藥幫他們包紮傷口，當時林適琪頭部還在流
      血。」等語（見原審卷第59頁反面至第60頁）。惟薛仟岱
      與被告甲○○有親屬關係，其所為證言是否有所迴護偏頗
      ，即有斟酌餘地；再參以薛仟岱所述，其既與被告等人一
      同為乙○○、林適琪買藥幫忙包紮傷口，卻又自承並未詢
      問馮、林二人為何受傷、由何人所傷？（見原審卷第60頁
      ），實與常情有違。是薛仟岱之證述，尚難遽予採為有利
      被告3人之認定。
四、原審據上事實認定，認被告甲○○、丁○○、丙○○所為，
    均係犯刑法第277條第1項之傷害罪。被告3人間就上開傷害
    犯行，有犯意聯絡及行為分擔，應論以共同正犯。復查被告
    丙○○前因偽造有價證券案件，為臺灣板橋地方法院判處有
    期徒刑3年2月確定，96年5月7日縮短刑期假釋出監，並於96
    年5月7日因保護管束期滿執行完畢；被告丁○○前因預備強
    盜案件，經同院判處有期徒刑9月確定，96年11月4日縮刑期
    滿執行完畢，各有本院被告丙○○、丁○○之前案紀錄表在
    卷可稽，被告丙○○、丁○○受有期徒刑執行完畢後5年內
    再犯本件有期徒刑之罪，均為累犯，俱應依法加重其刑，同
    時審酌被告丙○○、丁○○、甲○○之素行暨其等犯罪動機
    、目的、手段，被害人乙○○所受傷害程度，兼衡被告犯後
    仍飾詞否認，未見悔意之態度等一切情狀，分別量處被告丙○○、丁○○各有期徒刑4月，如易科罰金，以新臺幣1千元
    折算1日；被告甲○○有期徒刑3月，如易科罰金，以新臺幣
    1千元折算1日。細繹原審判決，對於認定被告3 人共同傷害
    之犯罪事實所憑證據，尤其就被告3人所提有利反證何以不
    能採納之理由，均已說明甚詳，並未牴觸經驗與論理法則，
    核原審之認事用法及刑度之裁量均無違誤。
五、上訴意旨雖指摘原審援為認定事實基礎之乙○○於警詢、偵
    查及原審之陳述，及林適琪於偵查中之證述等內容，有未符
    一致之情形，惟告訴人、證人之陳述有部分前後不符，或相
    互間有所歧異時，究竟何者為可採，法院仍得本其自由心證
    予以斟酌，非謂一有不符或矛盾，即應認其全部均為不可採
    信，其等對於基本事實之陳述，若果與真實性無礙時，則仍
    非不得予以採信，有最高法院74年台上字第1599號判例意旨
    可憑，本件被害人乙○○於警詢、偵查及原審之證述，及林
    適琪於偵查中之證述內容，就被害人馮紫琁受傷後之就醫過
    程及被害人乙○○開門後遭被告甲○○、丁○○、丙○○毆
    打之際，林適琪係在廁所或在隨同開門乙節，其等所言雖有
    出入，然人之記憶隨時間經過而出現部分細節遺忘、錯認等
    缺失，並未違常情，被害人乙○○、證人林適琪就被告3人
    共同傷害被害人乙○○之構成犯罪事實部分，其等陳述並無
    矛盾抵觸之處，復與被害人乙○○之驗傷診斷證明書所載傷
    勢相符，對於被告3人犯罪事實之認定，當不因上訴意旨所
    指之若干枝節瑕疵，而減低證明力。上訴意旨另質疑證人林
    適琪何以能夠明確指證被告甲○○、丁○○、丙○○3人有
    手持木棒及安全帽毆打乙○○，按林適琪係於極近之距離目
    擊被告3人毆打被害人乙○○，其就被告3人之犯罪手法存有
    較深刻之記憶，亦屬事理之常，被告3人對於林適琪之證言
    ，自為否定證明力之解讀，無從認為已提出具體之上訴理由
    。至於上訴意旨末陳，被告3人除提出購買紗布、藥品之發
    票外，於原審準備程序有補提其他證明云云，惟上訴意旨並
    未表明該另為補提之證明為何，而觀原審準備程序筆錄及其
    後附件（見原審卷第39頁至第44頁），被告僅當庭提出江培
    欣之臺灣臺北監獄臺北分監出監證明書影本、元誠國際資產
    管理股份有限公司致吳峻瑋函影本，及FP-00000000號統一
    發票影本4張，然此均無從證明被告3人未為傷害乙○○之犯
    行。尤其該統一發票影本所載交易時間為98年3月4日3點40
    分（見原審卷第44頁），對照被告3人所言其等係於98年3月
    4日凌晨1時許至林適琪住處，到達時即見乙○○、林適琪受
    傷，並旋而為乙○○、林適琪2人購買紗布、藥品等情（見
    原審卷第39頁背面至第40頁），其等前往購買紗布及藥品之
    時點與發現被害人乙○○、證人林適琪受傷之時點，竟有超
    過2小時之落差，依此證據所顯現之事實與其等辯詞完全不
    合，當無從為被告3人有利之認定。
六、綜上所述，本件被告甲○○、丁○○、丙○○提起上訴，其
    上訴理由僅再度辯稱未為傷害乙○○之犯行，對於原審已論
    證綦詳之事實認定，自為有利之評價，以其等指摘之事項，
    自形式上觀之，無從動搖原審判決之基礎，自屬未具體指摘
    原判決關於事實認定、適用法律及刑罰之裁量，究竟有何違
    法或不當之處，依首揭說明，本件上訴不合上訴之法定要件
    ，應予駁回，並不經言詞辯論為之。
據上論斷，應依刑事訴訟法第367條前段、第372條，判決如主文
。
中    華    民    國    98    年    10    月    30    日
                  刑事第十三庭  審判長法  官   曾德水
                                      法  官   遲中慧
                                      法  官   陳恆寬
以上正本證明與原本無異。
不得上訴。
                                      書記官   黃家麟
中    華    民    國    98    年    11    月    2     日
附錄本案論罪科刑法條全文
法第277條
傷害人之身體或健康者，處3年以下有期徒刑、拘役或1千元以下
罰金。
犯前項之罪因而致人於死者，處無期徒刑或7年以上有期徒刑；
致重傷者，處3年以上10年以下有期徒刑。


司法院資訊處製作；財團法人民間司法改革基金會備份。
